【裁判字號】    90,聲再,29
【裁判日期】    900222
【裁判案由】    詐欺
【裁判全文】
臺灣高等法院臺南分院刑事裁定                九十年度聲再字第二九號   Ｃ
      再審聲請人
      即自 訴 人  乙  ○  ○.
      被      告  甲○○○
右聲請人因自訴被告詐欺案件，對於本院八十九年度上易字第二０四三號中華民國九
十年一月十六日確定判決（臺灣臺南地方法院八十八年度自字第二八六號），聲請再
審，本院裁定如左：
      主      文
再審之聲請駁回。
      理      由
一、聲請意旨略稱：被告甲○○○確與許自在、黃勝添、顏杰（均業經另案判處罪
    刑確定在案）等人，有共同基於意圖為自己不法所有之犯意聯絡，以詐術手段使
    聲請人陷於錯誤，而交付財物之罪嫌，原審法院未詳查證，竟為被告無罪之判決
    確定，惟該判決有發現確實新證據如下：(1)被告於民國（下同）八十六年八月六
    日就與許自在、顏杰、黃勝添等人在場等待自訴人，使自訴人輕易簽約，當場
    即騙取新台幣（下同）五百六十萬元及五百六十萬元面額之支票，並當場分贓，
    被告分得現金三百萬元及支票五百六十萬元，被告並不否認此事，同時亦聲明三
    個月內領得採土證。(2)三個月後，自訴人始知該件採土證申請早已被退件，則被
    告當時在場分贓收款，係因事後恐被同夥之人取走，即難以追回，足以證明被告
    當時應已知情。(3)被告並無具體證據證明其取得之三百萬元現金及五百六十萬元
    支票確係許自在、顏杰、黃勝添三人所返還借貸之債務，本件價值高達數千萬
    ，其借貸關係竟無字據存在，顯見被告為參與投資本案之隱名大股東。(4)被告於
    原審時一再辯稱：「我只知他們要還我錢，約我到現場拿錢，其他的我不知情．
    ．．」，本案金額達數千萬元，被告豈有不問錢是如何來之理，益見其與許自在
    等三人係出於共同計畫詐欺自訴人。(5)被告前曾以存證信函告之自訴人，其手中
    並無五百六十萬元之支票，嗣後卻又於原審審理時陳稱該支票已寄還給自訴人，
    惟掛號收據已遺失云云，被告供詞閃爍，實不足採信。綜上所述，原審遽為駁回
    上訴之判決，似嫌率斷，爰依法以發現新證據為由聲請再審云云。
二、原確定判決以：原審法院另案八十八年度上易字第四三八號確定判決，認定被告
    甲○○○與許自在、黃勝添、顏杰等人間，就系爭買賣土方之事有共同詐欺之
    關係，雖有該案全卷及判決在卷足稽；惟法院就具體個案所為判決並無拘束他法
    院不同案件之效力，是原審另案對許自在等人所為之判決，尚無拘束原審認定被
    告甲○○○是否成立犯罪之效力。次查，自訴人雖迭指稱被告甲○○○與許自在
    等人，就系爭土方之買賣有合夥關係云云；另證人顏杰在原審另案雖亦證稱被
    告甲○○○與伊等係股東關係云云。然自訴人第一審院審理時既已自承：係在簽
    約那天始見過被告甲○○○，簽約之前只跟許自在接觸，簽約後與伊接觸土方買
    賣的都是顏杰、許自在、及黃勝添，當天簽完約後我有和被告他們一去吃飯，
    我是將錢及支票交給黃勝添點收等語在卷；且證人楊坤釧於另案許自在等人詐欺
    案中亦結證稱：「簽約時被告許自在有說已與地主談好採土權，已買好．．．」
    等語，足見向自訴人表示採土權沒問題者係許自在而非被告甲○○○，被告甲○
    ○○並未對自訴人施用過任何詐術，致使自訴人陷於錯誤而交付金錢之情事至明
    。又依另案卷附之台南縣政府八十七年九月八日八七府農保字第一六０七一三號
    函示，固足認系爭土地未經核准不得採取土石，然依該函之記載內容，亦可得知
    申請系爭土地採土者，係「天仁砂石行負責人周劍虹」，而非許自在等人之前手
    李新德，可知系爭土地採土權之買賣顯然已轉賣過幾手；再參諸另案證人羅水發
    結證稱：「自訴人與被告（許自在等三人）說土地有問題，被告有找他及介紹人
    姚進丁去李新德家中問採土證是否下來之事，李新德有保證採土證一定可以下來
    ，嗣確定採土證未下來時，有去找姚進丁、李新德，協談之間李新德說可將地目
    變更，一定可將採土證申請下來」等語，亦足認許自在等人在與自訴人簽約前，
    顯然亦不知採土權申請已遭駁回之事，且事後許自在等人仍認李新德可申請取得
    採土證之事實。蓋許自在等人如已明知該土地不能採土，又何致花費鉅資向李新
    德購買採土權，縱至愚之人亦不會作此必然賠本之生意，況事後又何必再找姚進
    丁、李新德等人確認採土權之事？益足徵許自在等人亦不知採土權申請之實際情
    況，也無意自行採取土方，僅係層層轉賣採土權利而欲從中謀取利益而已。又如
    上所述，被告甲○○○既始終未參與系爭採土權買賣之協議及善後行為，則其如
    確係許自在、黃勝添及顏杰等人之合夥人，豈有均未通知被告甲○○○參與買
    賣一切過程，亦無人證稱被告甲○○○有參與任何作為，而被告甲○○○卻係出
    錢最多，而僅於與自訴人簽約當日始出現之理？從而縱認被告甲○○○非僅係單
    純借錢予許自在等人而已，亦僅止單純參與出資購買採土權，並未參與施用詐術
    騙取自訴人財物之行為至明，要不得僅因被告甲○○○有於簽約日在場取得錢財
    之行為，即憑空推認其亦係詐欺罪之共犯。因而駁回自訴人之上訴，維持第一審
    判決確定在案。
三、按有罪之判決確定後，因發現確實之新證據，足認受有罪判決之人應受無罪、免
    訴、免刑或輕於原判決所認罪名之判決者，為受判決人之利益，得聲請再審，刑
    事訴訟法第四百二十條第一項第六款定有明文。次按所謂「發現確實之新證據」
    ，係指該證據當時已經存在，為法院及當事人所不知，事後始經發現者而言，固
    非以絕對不須經過調查程序為條件，但必需可為確實足以動搖原確定判決而為受
    判決人有利之判決者為限，倘受判決人因對有利之主張為原審所不採，事後提出
    證明，以圖證實在原審前所為有利之主張為真實，據以聲請再審，該項證據既非
    判決後所發見，顯難憑以聲請再審。本件被告經論以無罪，業據原審於原確定判
    決理由欄三中詳為論述，並就聲請人所辯詳為指駁；聲請人上開所舉聲請再審之
    理由，係就原確定判決事實之認定及證據之取捨，重複為爭執，不得據為聲請再
    審之理由；另其所稱之存證信函亦已於原審審理時所提出，自非當時已經存在，
    為法院及當事人所不及知，事後始經發現，且可為確實足以動搖原確定判決之確
    實新證據，揆諸上開法條規定與說明，顯與刑事訴訟法第四百二十條第一項第六
    款所稱「發現確實之新證據」之規定未合。從而本件再審之聲請，為無理由，應
    予駁回。
四、據上論斷，應依刑事訴訟法第四百三十四條第一項裁定如主文。
中    華    民    國      九十      年      二      月      二十二      日
                                  臺灣高等法院臺南分院刑事第一庭
                                      審判長法官  鄭    文    肅
                                            法官  王    浦    傑
                                            法官  黃    三    哲
右正本證明與原本無異。
不得抗告。
                                      法院書記官  陳    淑    貞
中    華    民    國      九十      年      二      月      二十三      日


司法院資訊處製作；財團法人民間司法改革基金會備份。
